【裁判字號】    89,訴,1123
【裁判日期】    890816
【裁判案由】    妨害自由等
【裁判全文】
臺灣高雄地方法院刑事判決                        八十九年度訴字第一一二三號
    公  訴  人  臺灣高雄地方法院檢察署檢察官
    被      告  戊○○
    被      告  丙○○
    右二人共同
    選任辯護人  蔡文彬
    被      告  甲○○
右列被告因妨害自由案件，經檢察官提起公訴（八十九年度偵字第三一三三號），本
院判決如左：
    主  文
戊○○、丙○○、甲○○均無罪。
    理  由
一、公訴意旨略如附件。
二、按犯罪事實應依證據認定之，無證據不得推定其犯罪事實，刑事訴訟法第一百五
    十四條定有明文。次按刑法第三百零二第一項剝奪他人行動自由罪之成立，除須
    以強暴脅迫為手段外，尚須有剝奪他人行動自由之故意為要件，如係出於誤會而
    無犯罪之故意，自不成立該罪。
三、本件公訴人認被告等人涉有刑法第三百零二條第一項之剝奪行動自由罪嫌，無非
    以告訴人丁○○之指訴，為其論罪之依據。訊據被告戊○○、丙○○、甲○○三
    人均堅決否認有何妨害自由之犯行，被告戊○○、丙○○二人辯稱：案發當時均
    在高雄市前鎮區○○○路二五七號瑞屏茶行店內，並無有何妨害告訴人丁○○及
    其夫歐宗湘之行為，更無與甲○○有何共犯妨害自由之犯意聯絡及行為分擔等語
    ；被告甲○○則以：當時接到乙○○的電話沒說何事，而要其趕往瑞屏茶行，而
    伊到了茶行見到丁○○與歐宗湘正要離去，而乙○○要伊把他們留下來談清楚再
    走，所以伊有抓住歐宗湘的手請他們留下，但丁○○與歐宗湘堅持要離開伊就放
    手讓其離去等情置辯。
四、經查，告訴人丁○○與其夫歐宗湘二人於八十八年十二月十五日下午七時至高雄
    市前鎮區○○○路二五七號瑞屏茶行店與乙○○催討欠款，其後乙○○以電話陸
    續通知戊○○、丙○○、甲○○前來瑞屏茶行，而於告訴人與歐宗湘離開茶行後
    ，尹員最後到達瑞屏茶行，正好碰到之事實，業據告訴人指訴明確，亦為被告等
    人所不否認，而被告甲○○亦坦承一到茶行，剛下車聽到乙○○說留下告訴人二
    人，方抓住歐宗湘之手，阻止其離去等情，另證人歐宗湘於本院審理時證述當時
    甲○○抓住伊的雙手說我們老大有話跟你講，伊太太看到說不要這樣，這其間有
    二分鐘，他就放開我，後來是我們自己離開，當中並沒有人說什麼話乙節，而告
    訴人於偵訊中亦供述因票據係甲○○開立，甲○○可能係出於緊張而抓住我夫之
    手等語（見偵查卷第十二頁反面），並於本院調查程序時亦有供述向乙○○言及
    欲離開等語，旋即甲○○即放手而讓其離去等情（見本院八十九年六月十九日訊
    問筆錄），是以，被告甲○○辯稱當告訴人與其夫歐宗湘表明要離開時即已放手
    ，且其抓住歐宗湘之手，僅係希望把債務釐清等語，應非子虛。而告訴人雖稱當
    時被告戊○○、丙○○，亦有從瑞屏茶行出來而與乙○○圍住告訴人及其夫歐宗
    湘不讓渠等離開乙節，此亦經被告甲○○供述在卷，並與證人歐宗湘供述情節相
    符，然依證人歐宗湘所證述被告等人所站立相關位置係成ㄇ字形，而開口係馬路
    等情，而告訴人亦稱當時一邊是我先生，一邊沒有人，其他人在我後面乙節（見
    本院八十九年七月二十六日審判筆錄），是以，雖被告戊○○、丙○○所稱當時
    係留在瑞屏茶行內，並未出來等情，並不可採，惟依證人歐宗湘及告訴人上開所
    述當時被告等人之相關位置，反之告訴人與其夫仍得騎乘機車從馬路離開，並未
    達到足以妨礙告訴人離去之程度，尚難與刑法第三百零二條第一項之剝奪他人行
    動自由罪之構成要件有間。而被告甲○○雖在客觀行為上有以徒手抓住歐宗湘之
    手，惟其主觀認知僅係單純希望與告訴人等釐清債務，非有剝奪他人行動自由之
    意，並在歐宗湘表明欲離開時即放手，讓其離去，被告甲○○辯稱並無妨害告訴
    人行動自由之故意，洵非虛詞，依上揭說明，被告三人之行為，尚難認有何共同
    犯妨害自由之犯意聯絡及行為分擔，自不能以妨害自由罪相繩。此外，復查無確
    切證據證明被告三人有妨害自由之犯行，既不能證明被告犯罪，爰依法為無罪之
    諭知。
五、至於同案被告乙○○俟到案後，另行審結，併此敘明。
據上論斷，應依刑事訴訟法第三百零一條第一項，判決如主文。
中     華     民     國    八十九     年       八       月     十六     日
                                       臺灣高雄地方法院刑事第二庭
                                           法  官    廖  建  瑜
右正本證明與原本無異。
如不服本判決，應於判決送達後十日內，向本院提出上訴狀。
                                           書記官    歐  文  政
中     華     民     國    八十九     年       八       月     十八     日


司法院資訊處製作；財團法人民間司法改革基金會備份。
